【裁判字號】    91,交訴,314
【裁判日期】    920403
【裁判案由】    過失致死
【裁判全文】
臺灣臺南地方法院刑事判決                        九十一年度交訴字第三一四號
    公  訴  人  臺灣台南地方法院檢察署檢察官
    被      告  乙○○
右列被告因過失致死案件，經檢察官提起公訴（九十一年度偵字第一一八四八號），
本院判決如左：
    主  文
乙○○從事業務之人，因業務上之過失致人於死，處有期徒刑拾月，緩刑肆年。
    事  實
一、乙○○係德偉交通股份有限公司大貨車司機，為從事駕駛業務之人，其於民國九
    十一年十月二十八日下午六時三十分許，駕駛車牌號碼ＸＩ─九一七號營業大貨
    車，沿省道臺一線由南往北行駛，駛至該路段二九八公里五百公尺處（位於臺南
    縣官田鄉）時，本應注意汽車之裝載，應依規定，裝載貨物不得超過核定之總重
    量，及汽車行駛時，駕駛人應注意車前狀況，並隨時保持必要之安全措施，及汽
    車應在遵行車道內行駛，而依當時情形，客觀上又無不能注意之情事，其能注意
    竟疏未注意其所駕駛之營業大貨車經交通部核定之總重量為二十噸，竟未依規定
    ，運載鋼板達二十七．九四噸（超重七．九四噸）超載行駛，且違規自該處分隔
    島缺口侵入對向車道（由北往南方向）行駛，適鄭福田駕駛車牌號碼ＩＸＱ─七
    一七號重型機車，沿對向車道由北往南方向駛來，乙○○因違反上開規定，致所
    駕駛之營業大貨車車頭右前方與鄭福田之機車發生擦撞，鄭福田因之人車倒地，
    受有顱腦損傷、額部及顏面部挫裂傷而當場死亡。車禍事故發生後，路人王俊生
    以電話報警，台南縣警察局麻豆分局官田派出所警員甲○○據報到場處理，在警
    員尚不知何人為肇事車輛之駕駛人前，乙○○主動表示其為駕駛人並自首犯行，
    接受裁判。
二、案經臺灣台南地方法院檢察署檢察官相驗後自動檢舉偵查起訴。
    理  由
一、訊據被告乙○○對於右開時、地駕車發生擦撞車禍致被害人鄭福田死亡之事實均
    坦承不諱，核與證人王俊生於警訊中證述之情相符（參閱九十一年十月二十八日
    警訊筆錄），復有台南縣警察局道路交通事故調查報告表一紙、交通事故現場照
    片十四幀在卷為憑。而被告所駕駛之營業大貨車載重為五．八六噸，總重為二十
    噸（包含載重），肇事當日運載鋼板總重達二十七．九四噸，超重七．九四噸，
    此有嘉益工業股份有限公司（官田廠）地磅單証明書、營業大貨行車執照影本各
    一紙在卷可資佐證。而死者鄭福田係因本件車禍死亡，亦經臺灣台南地方法院檢
    察署檢察官督同檢驗員相驗明確，並製有勘驗筆錄、驗斷書及相驗屍體證明書等
    附卷可憑。按汽車（均含機車）行駛時，駕駛人應注意車前狀況及兩車併行之間
    隔，並隨時採取必要之安全措施；貨車之裝載，裝載貨物不得超過核定之總重量
    或行駛橋樑規定之載重限制；汽車在雙向二車道行駛時，均應在遵行車道內行駛
    ，道路交通安全規則第九十四條第三項、第七十九條第一項第一款、第九十七條
    第二款分別定有明文，而道路交通安全規則第九十八條係規定汽車在雙向四車道
    行駛時應注意之事項，該條雖未明文規定汽車應在遵行車道內行駛，惟於遵行車
    道內行駛，係所有汽車駕駛人應注意之義務，用以保障用路人之安全，與車道之
    多寡無涉，是汽車駕駛人駕駛汽車於雙向四車道行駛時，仍應依上開規定，於遵
    行車道內行駛，先予敘明。查被告係以駕駛為業，為有駕駛經驗之人，對於上開
    交通安全規則自知之甚稔，為其等應注意之事項，而肇事當時係天候晴朗、夜間
    有照明、雙向四車道、路面柏油、中心線清晰、有快慢車道劃分、路面乾燥無缺
    陷、無障礙物、視距良好、限速七十公里，有前開道路交通事故調查報告表存卷
    可考，足見依當時狀況被告客觀上並無不能注意之情狀，詎被告應注意且能注意
    ，竟疏未注意營業大貨車核定總重為二十噸，竟未依規定超載總重達二十七．九
    四噸行駛，致車輛較不易操控，且違規侵入對向車道，及逆向行駛時，前方可能
    會有人、車行駛之車前狀況，而撞及被害人鄭福田所駕駛之機車，被害人鄭福田
    並因之人車倒地不治死亡，被告有違前開規定之注意義務，其顯有過失，臺灣省
    台南區車輛行車事故鑑定委員會亦同此認定，並鑑定被告為肇事原因，被害人無
    肇事因素為，有該委員會南鑑字第九一一六七八號鑑定意見書在卷可憑。又本件
    被害人係因此次車禍不治死亡，是被告之過失駕駛行為，與被害人之死亡結果間
    ，具有相當因果關係，亦無疑義。從而，本件事證已甚明確，被告前揭犯行，堪
    以認定。
二、核被告乙○○所為，係犯刑法第二百七十六條第二項之業務過失致人於死罪。又
    其肇事後未被有偵查權之公務員或機關發覺其為犯嫌前，留在事故現場向到場處
    理之警員自承犯行，進而接受裁判，並經證人即本件車禍現場處理之臺南縣警察
    局麻豆分局官田分駐所警員甲○○（現於臺中縣警察局大甲分局月眉派出所任職
    ）到庭陳證無訛（參見本院九十二年三月二十日審理筆錄），被告行為合乎自首
    之要件，應依刑法第六十二條前段減輕其刑。爰審酌被告之品行、應負過失責任
    之程度、造成被害人死亡之結果及其犯後尚能坦認犯行，頗有悔意且已與死者家
    屬達成民事和解等一切情狀，量處如主文所示之刑，以資懲儆。查被告前未曾受
    有期徒刑以上刑之宣告，有臺灣高等法院被告全國前案紀錄表附卷可稽，其因一
    時短於思慮致罹刑章，經此次偵審程序教訓，當知所警惕，諒無再犯之虞，本院
    復考量被告為初犯且係自首犯罪，而其於犯後已與死者家屬達成民事賠償，有台
    南縣官田鄉調解委員會調解筆錄影本一紙在卷可徵，本院因認前開對被告宣告之
    刑，以暫不執行為適當，爰併宣告緩刑四年，以啟自新。
據上論斷，應依刑事訴訟法第二百九十九條第一項前段，刑法第二百七十六條第二項
、第六十二條前段、第七十四條第一款，罰金罰鍰提高標準條例第一條前段，判決如
主文。
中      華      民      國      九十二      年      四      月    三    日
                              臺灣臺南地方法院交通法庭
                                      法  官  洪  士  傑
右正本證明與原本無異
如不服本判決應於送達後十日內向本院提出上訴狀
                                      書記官  孫  鈴  堯
中      華      民      國      九十二      年      四      月    四    日
附錄法條：
中華民國刑法第二百七十六條第二項(業務過失致死罪)
從事業務之人，因業務上之過失犯前項之罪者，處五年以下有期徒刑或拘役，得併科
三千元以下罰金。


司法院資訊處製作；財團法人民間司法改革基金會備份。
